【裁判字號】    90,上易,89
【裁判日期】    900626
【裁判案由】    給付貨款
【裁判全文】
台灣高等法院民事判決  九十年度上易字第八九號
      上  訴  人  佳運達實業有限公司
      法定代理人  陳林玲玲
      被  上訴人  巨男有限公司
      法定代理人  陳啟仁
      被  上訴人  領航服飾有限公司
      法定代理人  吳麗芬
右當事人間給付貨款事件，上訴人對於中華民國八十九年十一月十四日臺灣板橋地方
法院八十八年度訴字第四五三號第一審判決提起上訴，並就巨男有限公司為訴之追加
，就領航服飾有限公司為上訴聲明之減縮，本院判決如左：
    主    文
原判決關於駁回上訴人後開第二項、第三項之訴部分，與該部分假執行之聲請，及訴
訟費用之裁判均廢棄。
被上訴人巨男有限公司應再給付上訴人新台幣貳拾萬伍仟陸佰肆拾壹元，及自民國
八十八年三月二十六日起，至清償日止，按週年利率百分之五計算之利息。
被上訴人領航服飾有限公司應再給付上訴人新台幣肆佰柒拾捌元，及自民國八十八年
三月二十六日起，至清償日止，按週年利率百分之五計算之利息。
其餘上訴及追加之訴均駁回。
第一、二審訴訟費用，由被上訴人領航服飾有限公司負擔十三分之二，被上訴人巨男
有限公司負擔十三分之四，餘由上訴人負擔。
    事實及理由
一、上訴人於上訴時請求被上訴人巨男有限公司（下稱巨男公司）應再給付新台幣（
    以下同）八十萬六千零三十七元，請求領航服飾有限公司（下稱領航公司）再給
    付十五萬八千六百六十元，嗣就巨男公司部分，擴張請求為應再給付九十六萬四
    千一百七十九元，就領航公司部分則減縮請求為應再給付四百七十八元，核係應
    受判決事項聲明之擴張與減縮，依民事訴訟法第四百四十六條第一項、第二百五
    十五條第一項第三款規定，應予准許，合先說明。
二、本件上訴人起訴主張：巨男公司、領航公司分別於民國（下同）八十七年九月十
    日、八十七年七月三十一日與伊訂有合約書，向伊訂購服飾，並分別申請第一商
    業銀行蘆洲分行及松山分行開立信用狀，金額分別為三百四十九萬四千五百九十
    二元及一百六十九萬三千八百元，上訴人已依約交付貨物，巨男公司、領航公司
    依約應於八十七年十一月二十五日、八十七年十月十日前如數付款，詎巨男公司
    僅給付二百十三萬八千七百八十三元，領航公司亦僅付一百三十三萬三千五百四
    十元，餘未給付，爰本於契約請求巨男公司應給付九十三萬七千七百二十七元，
    領航公司應給付三十六萬二百六十元，及均自起訴狀繕本送達被上訴人之翌日起
    至清償日止，按年息百分之五計算之利息。
三、被上訴人巨男公司則以：渠公司之代表與上訴人公司之代表，於八十七年十一月
    五日會同抽驗時，即已發現上訴人送交之貨物有瑕疵，部分貨物並已於八十七年
    十一月十三日開始退貨，經上訴人簽收，是渠並無違反瑕疵通知義務。而上訴人
    送交之型號３０００３號，其瑕疵為「袖子和袖口異色」，該型號之布料雖為渠
    提供，但上訴人發現顏色不同時並未通知渠，依民法第四百九十六條規定，渠得
    請求減少報酬；型號３０００４號之瑕疵為「領後中異色殘留」及「衣長尺寸、
    胸圍尺寸不符」；３０００５號之瑕疵為「領後中異色殘留」及「衣長尺寸不符
    」；３４２３７號之瑕疵為「口袋記號線殘留」、「衣長、胸寬與尺寸表相差一
    寸」，上開三款之布料雖亦由渠提供，但瑕疵與此布料無關，又尺寸不符之標板
    並非由渠提供，上訴人就上開瑕疵自應負擔保責任，渠就上開三款衣物於八十七
    年十一月十七日主張上訴人僅能以原約定價格之八五折請款，該款項上訴人亦已
    具領，足證兩造就此已達成和解，縱認和解不成立，在上開瑕疵不能修補之情形
    下，被上訴人仍得請求減少報酬。又型號３００１５號之瑕疵為袖口、領口和下
    擺異色，羅紋部分自行變更材質，經原審現場抽驗，瑕疵比例高達七成五；型號
    ３３２２８號之瑕疵為褲腳異色，經原審現場抽驗，瑕疵比例高達三成六；型號
    ３００４４號之瑕疵係嚴重之尺寸不符，上揭三款貨物，上訴人已取回部分，另
    有部分因上訴人拒收而存放渠公司倉庫，此三款型號貨物，渠得依民法第三百五
    十九條之規定，就已售出部分請求減少價金，存放倉庫部分，請求解除契約，依
    此，上訴人得請求之價金扣除渠公司業已支付之價金後，上訴人僅尚得請求十三
    萬一千六百九十元等語，資為抗辯。
四、被上訴人領航公司則以：型號３００１０有八百件丈青色袖口不符契約約定，雙
    方約定改採寄賣方式，此部分上訴人得請求之價金為二十萬一千六百元，另符合
    約定部分之八百件，其已如數給付價金；至３０５０２型號、３４６４５型號除
    前因上訴人均少交付一件而遭扣款以外，其餘已如數給付，現對上訴人交付之數
    量及各少一件之給付金額共四百七十八元不爭執等語。
五、原審判決巨男公司應給付上訴人十三萬一千六百九十元；領航公司應給付上訴人
    二十萬一千六百元，及均自起訴狀繕本送達翌日即八十八年三月二十六日起至清
    償日止按週年利率百分之五計算之利息，並駁回上訴人其餘之訴。上訴人就其敗
    訴部分聲明不服，請求巨男公司應再給付八十萬六千零三十七元，並追加請求巨
    男公司再給付十五萬八千一百四十二元；請求領航公司應再給付四百七十八元。
    巨男公司及領航服飾公司就渠等敗訴部分，均未聲明不服，已告確定，就上訴人
    上訴及追加部分之答辯聲明為上訴及追加之訴均駁回。
六、本件經依民事訴訟法第四百六十三條準用同法第二百七十條之一第一項第三款規
    定，整理並協議簡化爭點及不爭執點後，兩造同意僅就言詞辯論時所陳述之事實
    及主張之法律關係為論斷（見本院卷第九十四頁）。本件上訴人主張被上訴人等
    向伊訂購成衣，有由被上訴人等提供布料，有由上訴人連工帶料製作，並均訂有
    契約，上訴人已依約交付成衣，被上訴人等並已將收受之成衣，部分運至門市販
    售，惟被上訴人等各尚有部分價金未清償等事實，業據上訴人提出合約書影本、
    信用狀影本各二份為證（見原審卷第六至十一頁），並為被上訴人等所不爭執，
    上訴人此部分主張，自堪信為真實。
七、本件上訴人主張其出售予被上訴人等之成衣，有由被上訴人等提供布料、標板，
    其因此所生之顏色、規格不符之瑕疵，自不應由其負責；至由其連工帶料部分，
    被上訴人已收受並運至門市出售，自不能以未出售指為瑕疵而解除契約或減少價
    金。被上訴人固承認有提供部分型號之布料，但否認提供標板，且上訴人連工帶
    料部分之瑕疵嚴重，且此給付並非不可分，渠自得就已出售部分，請求減少價金
    ，就退回修補及上訴人拒收部分解除契約，是本件之爭執點為貨物是否有瑕疵，
    及被上訴人可否解約或減少價金。
八、巨男公司部分：
  (一)兩造約定交付之貨物為貨號型號分別為３０００３、３０００４、３４２３８、
    ３０００５、３４２３７、３００１５、３３２２８、３００４４，除型號３４
    ２３８部分，巨男公司已依上訴人給付之數量付清價款，上訴人並未請求外，其
    餘析述如下，查：
  (1)型號３０００３部分：
    按工作之瑕疵，因定作人所供給材料之性質或依定作人之指示而生者，定作人無
    前三條所規定之權利；但承攬人明知其材料之性質或指示不適當，而不告知定作
    人者，不在此限，民法第四百九十六條定有明文。本件經兩造之員工於八十七年
    十一月五日就此型號抽驗，固發現有袖子及袖口異色情形（見原審卷第一一一頁
    ），惟查該型號之布料係巨男公司提供，此為兩造所不爭，且巨男公司於八十七
    年八月、九月中旬均有派人至上訴人大陸工廠看貨，並據證人黃金運於原審時證
    述在卷（見原審卷第九十五頁），則巨男公司於上訴人生產時既已派員至生產之
    工廠看貨，就巨男公司提供此型號之袖子、袖口布料顏色不一，自應知悉，當無
    從於嗣後再以此指摘上訴人未通知其提供之布料顏色不同，而主張瑕疵請求減少
    價金之理。從而上訴人請求巨男公司全數給付此型號之價金，為有理由，巨男公
    司主張僅應給付七成貸款，尚屬無據，此型號之價金扣除原審已判令巨男公司給
    付者外，上訴人尚得再請求三萬八千二百五十元（1700*75=127500，000000－00
    000 ＝38250）。
  (2)型號３０００４、型號３０００５、型號３４２３７部分：
    查型號３０００４之瑕疵為「領後中異色殘留」及「衣長、尺寸胸圍尺寸不符」
    ，型號３０００５之瑕疵為「領後中異色殘留」及「衣長尺寸不符」，型號３４
    ２３７之瑕疵為「口袋記號線殘留」及「衣長、胸寬與尺寸一寸」，業經兩造於
    八十七年十一月五日會同確認，有張孟浩所簽之衣物瑕疵表在卷可稽（見原審卷
    第一一一頁），上訴人雖主張此布料及標板均為巨男公司提供，因此所生之瑕疵
    與其無涉云云，而巨男公司固承認提供此三款布料委由上訴人加工製造，惟否認
    提供標板。經查：
    依該兩造會勘瑕疵表所示，此三款成衣上之瑕疵為「異色殘留、記號殘留」，
      堪見此之瑕疵應與布料無關，巨男公司抗辯此瑕疵係上訴人於製造過程中以白
      筆標示記號而未以布料遮掩之瑕疵，應與布料無關，應可採信。
    又上訴人主張前揭三款成衣係由巨男公司提供標板，並提出型號３０００５、
      型號３４２３８之領航公司Ａ＆Ｄ製造單為證（見原審卷第一六九至一七０頁
      ），巨男公司固否認提供標板，惟Ａ＆Ｄ為巨男公司與領航公司之標記，此觀
      之上訴人與巨男公司、領航公司間交易之支付憑單均為Ａ＆Ｄ可知（見原審卷
      第五三、五五、五八頁），是上訴人主張型號３０００５之標板為巨男公司提
      供者，應屬可採。至型號３０００４、型號３４２３７部分，上訴人並未提出
      證據證明係巨男公司提供標板，是其此部分之主張，尚難採取。
    巨男公司於八十七年八月、九月中旬均有派人至上訴人大陸工廠看貨，確認縮
      率，並據證人黃金運於原審時證述在卷（見原審卷第九十六頁），則巨男公司
      嗣再以上訴人未依兩造合約書第四條品質條款(1)約定提出縮率證明供其確認，
      而主張瑕疵，即有可議。查本件有關此三款成衣係由巨男公司提供布料，委由
      上訴人製造，此為兩造所不爭，而依前所述，型號３０００５部分甚且由巨男
      公司提供標板，則就此三款成衣之製造，兩造間應係屬承攬性質。上訴人製造
      之此三款成衣有前揭之瑕疵，固屬事實，惟依民法第四百九十四條規定，上訴
      人承攬工作有瑕疵，巨男公司應先定相當期限請求上訴人修補，如上訴人不於
      其所定期限內修補瑕疵，或以修補所需費用過鉅而拒絕修補，或其瑕疵不能修
      補者，巨男公司始得解除契約或請求減少報酬，是巨男公司請求減少價金前，
      必定期催告上訴人為修補，於上訴人不能時始能請求減少價金，惟巨男公司並
      未舉證證明此三款成衣之瑕疵不能修補，或其已定期催告上訴人修補，即以此
      瑕疵已無法修補為由，於上訴人請款時逕以八五折給付價金，核與前揭說明不
      符，其抗辯應減少價金，即屬無據。
    另巨男公司以其用八五折支付此三款成衣款項，上訴人未表異議接受，即表示
      同意折價，兩造已有折價之協議云云，惟為上訴人否認。查債務人就應給付之
      債務先為一部清償，債權人予以接受，但未拋棄其餘請求者，所在多有，自難
      以上訴人先行接受部分款項，遽爾認定上訴人同意拋棄其餘價款之請求，再由
      上訴人就此三款成衣於八十七年十月三十日、十一月十六日請款時，均以全價
      請款（見原審卷第五十六、五十七頁），對照上訴人就型號３００１５、型號
      ３３２２８型號請款時，自行以八折請款觀之（見原審卷第一一三頁），益徵
      此三款成衣兩造間並未達成折價之合意，是巨男公司此之抗辯，亦不足採信。
    綜上所述，上訴人就此三款成衣請求巨男公司給付全數之價金，即屬有據，上
      訴人請求型號３０００４之金額為十三萬五千元（75*1800＝135000），扣除
      巨男公司已給付之十一萬四千七百五十元，上訴人尚得請求二萬零二百五十元
      （000000－000000＝20250）；型號３０００５得請求之金額為（75*1802＝
      135150），扣除巨男公司已給付之十一萬四千八百七十八元，尚得請求二萬零
      二百七十二元（000000－000000＝20272）；型號３４２３７得請求之全部金
      額為二十五萬九千八百元（100*2598＝259800），扣除巨男公司已給付之金額
      二十二萬零八百三十元，尚得請求之金額為三萬八千九百七十元（000000－
      000000＝38970），此三款成衣，上訴人得再請求七萬九千四百九十元（20250
      ＋20272＋38970＝79492）。
  (3)型號３００１５、型號３３２２８、型號３００４４部分：
  交貨數量：上訴人主張型號３００１５、型號３３２２８均係交付四千六百二十
    四件（見原審卷第二八三頁），即巨男公司承認之四千五百六十件加巨男公司清
    點卡上註記之六十四件，巨男公司就上訴人主張此數量，並未加以爭執，而依巨
    男公司提出之上訴人請款單上之數量觀之，上訴人就此二型號請款之數量，確為
    四千六百二十四件（見原審卷第五六、五七頁），與巨男公司提出之清點卡上記
    載之數量加其旁之「＋六四」之總數相同（見原審卷第一二五至一二六頁），是
    上訴人主張此二型號交貨量為四千六百二十四件，應屬可採。另型號３００４４
    之交貨量於上訴人取回一千五百九十二件後確為六百二十九件，為兩造所不爭執
    。
  巨男公司於八十七年十一月十三日發現瑕疵後，即陸續退回上訴人修補，迄八十
    七年十一月三十日上訴人之員工仍自巨男公司取回二十一箱修補，有出貨單及傳
    真單足參（見原審卷第四八至五二頁及第二九一頁），而型號３００４４部分上
    訴人領回一五九二件，並為兩造所不爭執（見原審卷一五五頁）。查型號３００
    １５之瑕疵為袖口、領口、下擺異色，羅紋材質不符；型號３３２２８之瑕疵為
    褲腳異色；型號３００４４之瑕疵為嚴重尺寸不符等情，業經原審勘驗屬實，有
    勘驗筆錄可稽（見原審卷第二三九頁），且原審就現留存於巨男公司之成衣為現
    場抽驗，其瑕疵比例甚高，亦有勘驗筆錄可按（見原審卷第三０六頁），是上開
    三款成衣均有瑕疵存在，應屬事實。惟依巨男公司所述，其係發現瑕疵後，將小
    瑕疵之部分退回修補，嚴重瑕疵部分，由其打包退回，因上訴人拒收而存放公司
    倉庫內，則在其倉庫內受勘驗之成衣，瑕疵比例高，乃屬必然，是尚難以此比例
    認係全部成衣瑕疵之比例。上開三款成衣既有瑕疵退修，且部分尚在上訴人處，
    則出賣人接受買受人以折扣付款之方式處理，即無悖於常情。查上訴人於八十七
    年十二月八日請款時，型號３００１５部分，僅就四千一百二十五件以八折請款
    ，型號３３２２８部分則僅就二千六百九十三件以八折請款，另註記型號３００
    １５有四百九十件、型號３３２２８白色四九九件、丈青色一四三二件，退修保
    留請款，有請款單可參（見原審卷第一一三頁），上訴人既未就以八折請款部分
    為保留，堪見上訴人就型號３００１５、型號３３２２８部分，已同意以八折出
    售灼明，巨男公司稱兩造已就買賣價格達成協議依八折請款，自屬可採。巨男公
    司已依協議之八折為付款，上訴人自不得於嗣後再請求其餘二成之款項。又巨男
    公司雖以未修補部分，有嚴重瑕疵，因尺寸不符不能達其目的而主張解除契約，
    惟巨男公司於發現上開三款成衣有前述瑕疵時，並未全部退回，仍予以銷售，甚
    或以折價方式給付上訴人，顯見其已決定接受該貨物，而不採取解約而全部退回
    之方式，此觀之巨男公司於八十八年二月二十日之存證信函中稱「未請款部分已
    通知貴公司前來挑出共同處理，以便協商結算請款」等語（見原審卷第六三頁）
    可知，自不得以嗣後未能售出而解除契約。至型號３００４４部分，雖因尺寸不
    符，惟巨男公司已出售三百六十七件，並願依原價格給付其出售部分之貨款，堪
    見其出售部分尺寸不符之瑕疵，對巨男公司銷售並無困難或不利，巨男公司知此
    型號有瑕疵，既不全部退回而仍予以銷售，顯亦有不解約之意，自不得於嗣後得
    再以剩餘之二百六十二件未出售，即以瑕疵為由解除契約。
  上訴人雖稱其於修補後，已再交付巨男公司型號３００１５二百三十四件、型號
    ３３２２８九百零二件，並提出送貨單為證，又巨男公司雖以該送貨單之日期均
    在八十七年十一月三十日上訴人員工張孟浩取回二十一箱成衣之前而予否認，惟
    又稱「該送貨單僅為先前退回修改之部分衣物而已」（見原審卷第三二一頁），
    似亦不否認上訴人先前收回修改部分有再送交之事實。查上訴人並未提出於八十
    七年十一月三十日後有將修改後之成衣再送交巨男公司之證據，而依上訴人八十
    七年十二月八日請款單上之註記「型號３００１５四百九十件退修，型號３３２
    ２８尚有一千九百三十一件退修，保留請款」，顯見迄當日止，尚有型號３００
    １５四百九十件退修，型號３３２２８尚有一千九百三十一件退修，此部分既尚
    未送交巨男公司，自不得對之請款，要屬當然，是上訴人請求該部分之款項，即
    屬無據。查上訴人型號３００１５、型號３３２２８之數量各為四千六百二十四
    件，型號３００４４交付數量為六百二十九件，已如前述，扣除巨男公司退回修
    補之四百九十件、一千九百三十一件，巨男公司應給付型號３００１５之數量四
    千一百三十四件，應給付之款項為六十萬三千五百六十四元（182.5*0.8=146，1
    46*4134=603564），但巨男公司已給付四千一百二十四件之款項六十萬二千一百
    零四元（見原審卷第五十八頁），尚應給付一千四百六十元（000000－000000=1
    460）；型號３３２２８之數量為二千六百九十三件，應給付之款項為三十九萬
    三千一百七十八元（182.5*o.8=  146，146*2693=393178），但巨男公司已給付
    二千六百二十四件之款項三十八萬三千一百零四元（見原審卷第五十八頁），尚
    應給付一萬零七十四元（000000 -000000=10074）；型號３００４４應給付之款
    項為十一萬六千三百六十五元（185*629=116365），此三款式巨男公司應再給付
    上訴人之款項為十一萬七千八百九十九元（1460+10074+116365=117899）。
  (二)依前所述，上訴人得再請求二十三萬五千六百四十一元（38250＋79492＋117899
    ＝235641），逾此範圍之請求，即無理由。
九、領航公司部分：
    兩造約定交付之貨物型號分別為為３００１０、３０５０２、３４６４５，但上
    訴人於本院時僅主張領航公司就型號３０５０２、３４６４５各少付一件價款計
    四百七十八元，領航公司就此已不再爭執而同意給付，是上訴人請求領航公司再
    給付四百七十八元即有理由，應予准許。
十、綜上所述，上訴人本於兩造承攬、買賣契約之法律關係，請求巨男公司再給付二
    十三萬五千六百四十一元，及自起訴狀繕本送達翌日即八十八年三月二十六日起
    至清償日止，按週年利率百分之五計算之利息部分，為有理由，應予准許。逾此
    所為請求及追加部分，為無理由，應予駁回；請求領航公司給付四百七十八元及
    自起訴狀繕本送達翌日即八十八年三月二十六日起，至清償日止之法定遲延利息
    ，亦應予准許。原審就超過上開應准許部分，為上訴人敗訴之判決，自有未洽。
    上訴意旨，就此部分指摘原判決不當，求予廢棄改判，為有理由。至於上訴人之
    請求不應准許部分，原判決為上訴人敗訴之判決，並駁回其假執行之聲請，經核
    於法並無不合，上訴意旨求予廢棄改判，為無理由，應駁回其上訴及追加之訴。
十一、本件事證已臻明確，兩造其餘攻擊防禦方法及所提證據資料，經逐一審酌對前開
    論斷結果無礙，爰不再一一論述，併予敘明。
十二、據上論結，本件上訴為一部有理由，一部無理由，依民事訴訟法第四百五十條、
    第四百四十九條第一項、第七十九條但書，判決如主文。
中      華      民      國    九十      年      六      月    二十六    日
                              民事第十六庭
                                  審判長法  官  阮  富  枝
                                        法  官  王  聖  惠
                                        法  官  周  美  月
右正本係照原本作成。
兩造均不得上訴。
中      華      民      國    九十      年      六      月    二十七    日
                                        書記官  陳  啟  文


司法院資訊處製作；財團法人民間司法改革基金會備份。
